臺灣雲林地方法院刑事判決　　　　　　　　　　　　　　九十年度易字第五六號
　　公　訴　人　臺灣雲林地方法院檢察署檢察官
　　被　　　告　丙○○
　　選任辯護人　蕭敦仁
右列被告因過失傷害案件，經檢察官提起公訴（八十九年度偵字第二○二二號、九十
年度偵字第二六七四號），本院判決如左︰
    主  文
丙○○無罪。
    理  由
一、公訴意旨略以：緣雲林縣北港鎮水埔社區舊活動中心興建於民國（下同）六十一
    年間，原坐落在雲林縣北港鎮○○段九六六號土地。嗣因七十五年間土地重劃，
    造成地籍界線遷移，致該活動中心部分建物佔用被告丙○○之母陳高秋梅所有，
    坐落在北港鎮○○段一○五○地號土地，共計○．○○二五公頃。陳高秋梅遂於
    八十八年十二月二十七日向本院民事執行處聲請拆屋還地，並經本院於八十九年
    一月十九日命令北港鎮公所履行拆除越界部分之建物。北港鎮公所為履行該執行
    命令，遂透過招標程序，由嘉邦營造有限公司（下稱嘉邦公司）標得該遷移工程
    。嘉邦公司負責人甲○○於八十九年四月十一日上午帶領六、七個工人到上開處
    所施工，將越界部分之屋牆拆除後，欲再砌牆修補房屋時，因陳高秋梅認為舊活
    動中心佔用其土地部分，並未完全拆除，因此與施工人員發生爭執，制止施工人
    員砌牆，並以電話通知被告前來處理。告訴人即水埔里里長蘇火中（已於八十九
    年五月三日凌晨二時三十分許死亡）聞訊亦前往關心，當場與陳高秋梅及其夫陳
    春來在活動中心旁之八角亭前方發生爭執。約上午八時三十分許，被告趕到現場
    ，下車後站立在陳春來夫婦前約一．二公尺，與蘇火中在相隔約二．三公尺處相
    互對罵，指責蘇火中：「說當什麼里長啊！里長不照顧里民，又欺負里民，將人
    家出入口的道路圍起來，是很不道德的，這會報應：：」等語。蘇火中聞言上前
    一、二步，被告見狀以為蘇火中要打人，惟恐站立在身後之父母被蘇火中傷害，
    於是基於防衛之意思舉起右手推阻蘇火中。蘇火中因而倒退一、二步，緩緩蹲坐
    在地上，慢慢向後傾倒，後腦著地而受到腦震盪之傷害。因認被告涉犯刑法第二
    百八十四條第一項之過失傷害罪嫌。
二、按犯罪事實應依證據認定之，無證據不得推定其犯罪事實；又不能證明被告犯罪
    者，應諭知無罪之判決，刑事訴訟法第一百五十四條、第三百零一條第一項分別
    定有明文。又告訴人之告訴，係以使被告受刑事訴追為目的，是其陳述是否與事
    實相符，仍應調查其他證據以資審認；認定不利於被告之事實，須依積極證據，
    苟積極證據不足為不利於被告事實之認定，即應為有利於被告之認定，更不必有
    何有利之證據（最高法院五十二年台上字第一三○○號、三十年上字第八一六號
    判例參照）。又刑法第二百八十四條第一項前段之過失傷害罪，係結果犯，須有
    傷害結果之發生，始能成立。若行為人之行為，未發生傷害之結果，即不該當於
    該罪之犯罪構成要件，不能以該罪相繩。
三、本件公訴人認被告丙○○涉犯過失傷害罪嫌，無非以被告推倒告訴人之事實，業
    經告訴人於警訊中指訴明確。且告訴人於八十九年四月十一日上午八時三十分許
    ，因被告之推阻動作而受有腦震盪之傷害，有中國醫藥學院北港附設醫院（下稱
    北港附設醫院）出具之診斷證明書及急診病歷各一紙在卷可證（見警卷第九頁、
    偵查卷第一八三、一八四頁）。並認被告之推阻動作與告訴人之腦震盪傷害間有
    因果關係，為其論據。惟查：
  (一)被告固坦承於八十九年四月十一日上午八時三十分許，在雲林縣北港鎮水埔社區
    舊活動中心前，與告訴人發生爭執等情。但否認有何過失傷害之犯行，辯稱：案
    發當日並沒有推告訴人，只是告訴人衝過來的樣子像要打人，我因擔心站在我身
    後的父母受傷，所以才舉手輕輕阻擋告訴人，告訴人就慢慢倒下去，當時告訴人
    腦部並未受到撞擊等語。因此，被告自始否認有過失傷害之犯行。
  (二)被告於前揭時、地舉手推阻告訴人之事實，為被告所是認，並經在場證人陳貞華
    、陳杉藤、陳峰基、陳高秋梅、陳春來及戊○○、甲○○、丁○○、己○○、蘇
    留桂等人證述屬實，固堪信為真實。而北港附設醫院八十九年四月十二日之診斷
    證明書上雖記載告訴人「頭部外傷併腦震盪」，告訴人就醫當日之急診病歷亦載
    有「初步診斷：頭部外傷」等字樣。惟告訴人於八十九年四月十一日送醫急救時
    ，雖告訴醫生他被人毆打，有頭痛、頭暈、噁心之症狀，但依卷附之急診病歷所
    示（見偵卷第三○頁正、背面），告訴人送醫時，意識清醒，醫師對其診斷結果
    ，並未發現告訴人頭部、腦部之表皮有紅腫或擦傷等挫傷之情形，其他身體部分
    亦無明顯外傷。後來醫院對其進行腦部電腦斷層檢查，亦未發現其腦部內部有受
    傷之現象（見偵查卷第三一頁正、背面）。之後，告訴人住院觀察二日期間，也
    沒有發現告訴人有嘔吐之情形，可確認告訴人並無腦震盪現象。告訴人在住院期
    間既無腦震盪跡象，出院後也不會再發生腦震盪等情，業經證人即北港附設醫院
    醫師乙○○於本院審理時證述綦詳，並有該院九十年一月二十二日九○院醫事字
    第一二號函及九十年十月二十二日九○院醫事字第一二七號函各一紙在卷可稽（
    見偵查卷第一八二頁及本院卷）。診斷證明書之所以記載「頭部外傷併腦震盪」
    ，係根據告訴人之主訴，而非醫師之診療結果。又頭部外傷係指頭皮、顱骨內受
    傷之統稱。顱內受傷又含顱內出血、腦挫傷、腦震盪。腦震盪係指顱內檢查不出
    有任何實質之變化，但可能有意識方面之改變。雖病人於急診室時，外觀上及腦
    部電腦斷層檢查無任何變化，但因病人主訴其頭部受傷，仍不能排除其可能性，
    故急診之診斷仍書寫「頭部外傷」之紀錄，亦經證人乙○○結證屬實，並有北港
    附設醫院九十年五月十四日九○院醫事字第○六一號函附卷可按（見偵查卷第一
    八七頁）。從證人乙○○之證詞及上開函文內容可知，公訴人據以認定被告涉犯
    過失傷害罪之診斷證明書及急診病歷上載稱告訴人頭部外傷併腦震盪、頭痛、頭
    暈、噁心等語，都只是告訴人之主訴而已。經醫師診斷、腦部電腦斷層檢查及住
    院觀察結果，告訴人頭部、腦部或其他身體部位，並沒有因撞擊所引起之紅腫、
    瘀青或擦傷等挫傷情形。也沒有腦腫漲、嘔吐等腦震盪現象。更無腦部組織瘀血
    或壞死等腦挫傷之傷害。
三、綜上事證，並沒有足夠證據足以證明被告之推阻行為，造成告訴人頭部外傷或腦
    震盪或其他身體任何傷害。從而，依照前開法律規定及判例意旨，自應為被告無
    罪之諭知。
四、據上論斷，應依刑事訴訟法第三百零一條第一項，判決如主文。
本案經檢察官黃楹榆到庭執行職務。
中      華      民      國    九十一    年      三      月     十四     日
                                         臺灣雲林地方法院刑事第一庭
                                             審判長法官  康  樹  正
                                                   法官  潘  雅  惠
                                                   法官  蔡  碧  蓉
右正本證明與原本無異。
如不服本判決，應於判決送達後十日內向本院提出上訴狀( 應附繕本 )。
                                                 書記官  陳  善  永
中      華      民      國    九十一    年      三      月     十四     日
